臺灣臺中地方法院刑事判決　　　　　　　　　　　　九十二年度訴字第二四四號
　　公　訴　人　臺灣臺中地方法院檢察署檢察官
　　被　　　告　己○○
　　指定辯護人　本院公設辯護人乙○○
右列被告因準強盜案件，經檢察官提起公訴（九十二年度偵字第一七九三四號），本
院判決如左：
    主  文
己○○竊盜，因防護贓物、脫免逮捕，而當場施以強暴，處有期徒刑貳年柒月。
    事  實
一、己○○於民國九十二年七月三十一日十三時三十分許（起訴書誤認為當日十四時
    三十分許），騎乘其姐庚○○所有車牌號碼ＵＡＪ─四０八號（起訴書誤繕為Ｕ
    ＡＴ─四０八號）輕型機車（下簡稱系爭機車），行經臺中縣豐原市○○路八八
    四巷二十弄（起訴書誤認為三一五弄）土地公廟對面，由丙○○所開設之「新建
    誠鑄造廠」存放鑄鐵模具之私人果園（坐落臺中縣豐原市○○段三二之九地號土
    地）時，己○○見該大門僅以石柱及鐵絲圍繞，並未上鎖，且有鑄鐵模具放置其
    內，欲將該鑄鐵模具變賣換現使用，竟基於意圖為自己不法之所有，將機車停放
    該果園門口，推開石柱、鐵絲圍成之大門後進入果園內竊取鑄鐵模具一個，於其
    將模具放置於機車上之踏板時，適為丙○○親眼目睹，丙○○出言制止並以手拉
    住己○○所騎之機車不讓其離去，詎己○○竟為防護贓物、脫免逮捕，當場出手
    強行推打丙○○手臂，導致丙○○倒地而受有左上臂擦傷瘀傷五公分乘以七公分
    、右腕扭傷等傷勢，己○○見狀加速騎乘機車逃逸，其已竊取得手之鑄鐵模具亦
    隨即掉落於距離果園門口二公尺處。嗣經丙○○兒子甲○○及其友人丁○○見聞
    丙○○與己○○推打情形，亟欲追趕，惟己○○業已騎乘機車逃逸，幸丁○○記
    下該機車車牌號碼，始報警循線查獲。
二、案經丙○○訴由臺中縣警察局豐原分局報請臺灣臺中地方法院檢察署檢察官偵查
    起訴。
    理  由
一、訊據被告己○○對於在右開地點拿取鑄鐵模具一具等情不諱，惟矢口否認有何準
    強盜犯行，辯稱：伊事先有詢問附近老先生及太太，確信該物是沒有人所有後才
    拿取，並非有竊盜故意，且伊甫將模具放在機車腳踏板上時，告訴人丙○○就出
    來說她也要拿，伊回說她有貨車也可以去拿，但丙○○卻強行拿取伊的機車鑰匙
    ，伊就將該模具放下便騎車離開，並未動手毆打告訴人丙○○，且伊記得案發當
    日為星期日，但並沒有在記日期云云。惟查：
  (一)右開於九十二年七月三十一日下午二時三十分許，告訴人所有鑄鐵模具遭竊，其
    出面阻止，遭受被告推打導致倒地受傷之事實，業據告訴人於警詢時指稱：「於
    九十二年七月三十一日十四時三十分在臺中縣豐原市○○路八百八十四巷三百一
    十五弄土地公廟對面土地上，有一副模具置於該土地中間，有一名歹徒騎乘一部
    機車，獨自一人，停車後直接進入該處進去拿那副模具，被我發現，我當場制止
    他並當場對他喊叫，你在那裡幹什麼，為什麼要搬我的東西。他立刻回答我在搬
    鐵具，續將該鐵模具直接放在前腳踏板，神情慌張，發動他所騎乘之機車要離去
    ，被我向前攔阻並用手抓住他機車前方的菜籃，意圖將我衝撞並用手將我推開。
    加油匆忙離去，因緊張該模具在離案發現場二公尺處即掉落在地上，便加速逃逸
    」、「鑄鐵模具，擋鐵砂所用，價值新臺幣（下同）三千元，長寬高各三十公分
    」、「（你如何與該歹徒拉扯？有無受傷？）左手臂外側被歹徒抓傷，有三條明
    顯抓痕」等詞（參偵卷第四頁以下筆錄）。於檢察官偵訊時指述：「九十二年七
    月三十一日下午二點多，我坐在我房子的屋角在撿菜，看到他跑去我果園，．．
    ．他把鐵模具拖到他的機車，我叫他不要拿我的東西，他說他要拿鐵，我就把機
    車拉住，結果他機車騎很快就走，東西就掉下來，他就跑掉了，後來我的員工就
    騎車跟他走，記下他的車牌，後來報警才抓到他」、「（如何受傷？）我抓住他
    機車時，他用力推我左手，機車催得很快就走了」、「（果園有鎖？）本來有鎖
    ，但一個禮拜前鑰匙被他弄壞了，所以就沒鎖，門也被他踹壞了，門沒辦法關緊
    」、「（當天你看到他把門打開進去搬？）他把機車停在門口，人進去搬，我就
    趕緊進去抓，他騎很快想跑鐵才掉下來，我的員工有看到」等語（參偵卷第二一
    頁以下筆錄）。於本院九十二年十一月二十六日審理時，以證人身份具結後證陳
    ：被告停下機車後，就往鑄鐵模具所放置之大門方向行走，並拖一個模具到他機
    車踏板上，伊見狀立刻跑過去質問他，被告說該鐵是別人不要的東西，伊說那是
    伊的就阻止被告，伊到被告騎乘機車左前方，拉住騎機車把手及菜籃，一手要拿
    他的鑰匙，被告就同時轉動鑰匙發動很快離開，他是同時撥伊手並加油快速離開
    ，撥伊的力道很大，伊被推倒在地，可能是因被告推伊導致伊倒地而受傷，當時
    日正當中，天氣很熱等情（參本院九十二年十一月二十六日審理筆錄）。核與證
    人丁○○於檢察官偵訊時證稱：「（你當天看到情形？）我是丙○○兒子的朋友
    ，我開車到他那邊，看到丙○○和被告在拉扯，丙○○要把鐵從他機車上拉下來
    ，己○○出手推他，丙○○就倒下來，鐵也掉下來，我就跑過去要抓他，結果他
    機車騎的很快就跑走了，我跑回去開車要追他就沒看到他」等詞（參偵卷第二四
    頁筆錄），及其於本院九十二年十一月二十六日審理時，具結證述：因為告訴人
    所有鑄鐵模具被偷好多次，所以案發當天伊開車在中午十二時許，與甲○○、告
    訴人及甲○○的妹妹到現場去顧，後來去買飲料回來後，在當天中午一點半左右
    ，伊看到被告騎乘機車偷東西，而且被告與丙○○在拉扯，被告在機車上一手推
    告訴人，一手看不清楚，告訴人在拉鑄鐵模具及被告，伊在車內往右看他們約十
    公尺的距離，當時被告坐在機車上，機車已經發動，他已經加速要離開，告訴人
    跌倒，鑄鐵先掉下來，告訴人才倒地，伊才開車去追被告，但被告車速很快，伊
    也追不到等語；及證人即告訴人之子甲○○於本院同日審理時證稱：伊於案發當
    日吃完午飯，伊與丁○○去買東西，回來後看到告訴人與被告在拉扯，伊跑過去
    看，他們拉扯間模具自被告的機車上掉到水溝內，伊等在車內看到被告坐在機車
    上，模具已在機車上，告訴人一開始拉機車後面的置物架，被告就以手推伊媽媽
    ，伊只有看到他們在拉扯，伊母親有被推倒等語大致相符。復有告訴人受有「左
    上臂擦傷瘀傷五乘以七公分、右腕扭傷」等傷害之診斷證明書、現場圖、車籍作
    業系統─查詢認可資料、土地所有權狀、警員職務報告書各一紙及照片六幀附卷
    可參。
  (二)被告雖持前詞為辯，然為告訴人堅詞否認，而果告訴人見被告拿取該鑄鐵模具時
    ，曾質疑被告是否可以拿，那她也要拿取等詞，則告訴人何需將被告機車鑰匙拿
    走，其亦逕自拿取模具即可，何需甘冒強行奪走他人機車鑰匙之妨害自由罪嫌？
    當係告訴人見被告無故進入其私人果園內，竊取該鑄鐵模具後，出面阻止被告竊
    取行為，被告為迅速逃離現場，且為將已放置在機車腳踏板上之鑄模鐵具順利搬
    走，用意在防護贓物、脫免逮捕，始推打告訴人手臂，致其倒地受傷使然。況且
    ，遭竊之鑄鐵模具係放置於臺中縣豐原市○○段三二之九地號土地上，該處有石
    柱及鐵絲網圍繞，並設置有鐵門，任何人一望即可知為他人所有土地，而該鑄鐵
    模具放置地點距離大門約有二、三公尺遠，原本至少有五十個鐵鑄模具疊在一起
    ，且與面對馬路處隔著一條水溝，任何人除非走近一看，自無可能看到該處有鑄
    模鐵具，且因為有鐵絲網圍起來，如無竊盜意圖，只是單純騎乘機車經過，並不
    會去注意有該些鑄鐵模具等情，業據告訴人及證人即案發後到現場勘查之警員戊○○於本院九十二年十一月二十六日審理時指、證述綦詳，並有卷附現場照片可
    明。而依告訴人所指被告騎乘機車行經該處，立刻下車並迅速自該大門內拖出該
    鑄鐵模具，即刻為告訴人發覺出面阻止，並經證人丁○○、甲○○見聞被告與告
    訴人拉扯經過，被告並未主動將該鑄鐵模具搬下來，而係被告與告訴人拉扯後自
    行掉落等過程，被告顯明知該大門、鐵絲網內物品為有主物，且有意圖地進入予
    以竊取至明，被告辯稱事先詢問附近路人認為係無主物並無竊取故意，及未有推
    打告訴人手臂致其倒地受傷之舉動，顯無可採。
  (三)至被告舉證人庚○○證詞欲證明被告於案發當時有不在場證明，證人庚○○於本
    院九十二年十一月二十六日審理時係證稱：九十二年七月三十一日下午一、二時
    許，伊騎乘系爭機車搭載次子林清偉至沙鹿童綜合醫院看診，就診半小時林清偉
    退燒伊騎車回去，騎回去約需一小時多車程，傍晚林清偉又發燒時伊才又去醫院
    ，是在回家後一、二小時後之事，醫生就要伊辦理住院，伊並沒有在九十二年七
    月三十一日下午將系爭機車借給被告使用，因為當天中午過後就都由伊使用該車
    ，伊是在九十二年八月一日上午在醫院病房內與戊○○警員聯絡的，伊只有說之
    前曾將系爭機車借給被告使用，並未說九十二年七月三十一日有借給被告使用，
    並提出其子林清偉全民健康保險卡及就醫紀錄欄各一份為證等詞。然證人戊○○
    於本院同日審理時具結後證述：案發當日伊值下午二時至四時之勤務，接獲告訴
    人之夫邱瑞富報案後趕赴現場勘查地形，偵查卷附現場圖所示機車及鑄鐵模具掉
    落位置是告訴人說的，伊要求告訴人將鑄鐵模具放在其所指竊嫌掉落位置再予以
    拍照，路名也是告訴人說的，當天下午告訴人有在派出所拍攝受傷照片，伊再根
    據告訴人提供之車籍資料於翌日（九十二年八月一日）上午十時許找到車主庚○○，伊有問庚○○在九十二年七月三十一日何人使用系爭車輛，庚○○的確有說
    是被告使用等情，與證人庚○○於本院審理時證稱案發當日並未將系爭機車借予
    被告使用一情不符。況且，依據證人庚○○上開證述內容，證人庚○○係於九十
    二年七月三十一日中午過後即使用系爭機車，並於是日下午一、二時許偕同其子
    林清偉前往沙鹿童綜合醫院看診，就診半小時後再騎乘約一個多小時回家，經過
    一、二個小時再度前往該醫院，足見依其所述則證人庚○○應於當日下午一、二
    時許即前往該醫院為其子林清偉掛號求診，當日二度前往該院時間應為下午四、
    五時許。然經本院向該醫院函查林清偉就醫紀錄，該院覆稱：「病患林清偉於九
    十二年七月三十一日十九時三十九分至一三八診就診，．．．。於十九時五十二
    分辦理住院，二十時四十分至十二樓病房報到」等情，有該院九十二年十二月十
    二日（九二）童醫字第一一五０號函文一份附卷可稽，足見證人庚○○僅有於九
    十二年七月三十一日十九時許攜子林清偉前往該醫院看診，並隨即於同日十九時
    五十二分辦理住院手續，並無於是日下午一、二時許有求診之紀錄，其證述在案
    發當日中午過後即由其使用系爭機車，而非由被告使用一情，顯非真實。經被告
    指定辯護人請求詢問證人庚○○再就上開醫院回函予以澄清，證人庚○○於本院
    九十三年一月五日審理時則改稱：伊於九十二年七月三十一日下午一、二時許有
    攜子林清偉欲前往沙鹿童綜合醫院看診，但到達醫院後，以手撫摸林清偉額頭發
    現已退燒，且在場排隊候診民眾很多，伊遂決定自行帶林清偉回家，並未看診等
    詞。顯與其於本院九十二年十一月二十六日審理時所述當日下午曾就診半小時不
    符，且證人庚○○既無法提出任何是日下午曾帶林清偉前往就醫之證明，以其前
    後證述不一之說詞，自難為被告於案發當時不在場之有利認定。又九十二年七月
    三十一日係星期四，並非星期假日，被告雖供稱伊記得是在星期日去案發地點，
    然其亦無法供出正確日期，自應以警員戊○○職務報告書及其親自到院所述之案
    發時間即九十二年七月三十一日為可採信。
  (四)本件事證業臻明確，被告犯行至堪認定。又本案案發地點係臺中縣豐原市○○路
    八八四巷二十弄土地公廟對面，由丙○○所開設之「新建誠鑄造廠」存放鑄鐵模
    具之私人果園（坐落臺中縣豐原市○○段三二之九地號土地）處。起訴書雖引用
    卷附現場圖之記載，而認定本案案發地點為臺中縣豐原市○○路八八四巷三一五
    弄土地公廟對面之私人果園，然依證人戊○○陳稱該巷弄是告訴人所說的，伊並
    沒有求證，告訴人於本院審理時亦稱不確知該路名，自應以被告選任辯護人陳稱
    其親自到場勘查之「同巷二十弄」土地公廟對面私人果園為本案案發地點，即如
    蒞庭檢察官事後補提之「己○○強盜案現場路線圖」一份為據，附此敘明。
二、查被告於竊取告訴人所有鑄模鐵具得手後，因防護贓物、脫免逮捕，而當場推打
    告訴人手臂致其倒地之施用強暴行為，核係犯刑法第三百二十九條準強盜罪，應
    依刑法第三百二十八條第一項規定處罰。公訴人誤認被告竊取未得手而應依同法
    第三百二十八條第四項強盜未遂處罰，容有誤會，惟起訴法條仍不予變更。次查
    刑法第三百二十九條之以同法第三百二十八條第一項規定處罰之法定本刑為五年
    以上有期徒刑之重罪，然被告係竊取告訴人所有鑄鐵模具得手，行為固值非難，
    然其僅係出手推打告訴人手臂，因告訴人站立不穩倒地而受有「左上臂擦傷瘀傷
    五乘以七公分、右腕扭傷」等傷勢，雖受有驚恐，然傷勢並非嚴重，而被告竊取
    之該模具僅價值三千元，並非鉅額，事後該模具亦掉落現場，被告並未及持以變
    賣即遭發覺，案發後翌日主動到警局說明，雖否認有竊取及傷害故意，然並非全
    盤否認犯行，綜以上情，如逕科以法定最輕本刑猶顯過重，在客觀上顯足引起一
    般人同情，情堪憫恕，依刑法第五十九條規定減輕其刑。爰審酌被告素行，年輕
    力盛，不思循正途賺錢謀生，起意行竊他人財物變賣維生，甚而犯行遭發覺時企
    圖反抗，出手推打告訴人，致使告訴人受傷，僅坦承部分犯行等一切情狀，量處
    如主文所示之刑。
據上論斷，應依刑事訴訟法第二百九十九條第一項前段，刑法第三百二十九條、第三
百二十八條第一項、第五十九條，判決如主文。
中      華      民      國      九十三      年    一  月      十  九    日
                                        審判長法  官  張靜琪
                                              法  官  王世華
                                              法  官  賴妙雲
右正本證明與原本無異。
如不服本判決，應於送達後十日內向本院提出上訴狀 （須附繕本） ，上訴於台灣高
法院台中分院。
                                              書記官
中      華      民      國      九十三      年    一  月      十  九    日
附錄論罪科刑法條
刑法第三百二十九條、第三百二十八條第一項
第  328 條  意圖為自己或第三人不法之所有，以強暴、脅迫、藥劑、催眠術或他法
            至使不能抗拒，而取他人之物或使其交付者，為強盜罪，處五年以上有
            徒刑。
            以前項方法得財產上不法之利益或使第三人得之者，亦同。
            犯強盜罪因而致人於死者，處死刑、無期徒刑或十年以上有期徒刑；致
            傷者，處無期徒刑或七年以上有期徒刑。
            第一項及第二項之未遂犯罰之。
            預備犯強盜罪者，處一年以下有期徒刑、拘役或三千元以下罰金。
第  329 條  竊盜或搶奪，因防護贓物、脫免逮捕或湮滅罪證，而當場施以強暴脅迫
            ，以強盜論。
